臺灣高等法院臺中分院刑事判決　　　　　　　　九十一年度上更(一)字第二一五號
　　上　訴　人
　　即　被　告　庚○○
　　上　訴　人
　　即　被　告　己○○
右上訴人因搶奪案件，不服臺灣臺中地方法院九十年度訴字第一八三一號中華民國九
十年十一月二日第一審判決（起訴案號：臺灣臺中地方法院檢察署九十年度偵字第一
一三六七號），提起上訴，於判決後，經最高法院發回更審，本院判決如左：
    主      文
原判決撤銷。
庚○○、己○○共同連續意圖為自己不法之所有，而搶奪他人之動產，庚○○處有期
徒刑貳年陸月，己○○處有期徒刑貳年。扣案安全帽貳頂，均沒收。
    事      實
一、庚○○與己○○二人為夫妻，庚○○曾於民國八十二年間因違反麻醉藥品管理條
    例案件，經臺灣臺中地方法院判處有期徒刑五月確定，於八十三年四月一日入監
    執行，同年六月七日再准易科罰金執行完畢；於八十七年間又犯妨害自由罪，經
    最高法院以九十一年度台上字第一二九三號判決處有期徒刑四月確定；於九十年
    間又犯竊盜罪，經本院判處有期徒刑一年四月確定，正在監執行中，並曾於九十
    年間因施用毒品，經送觀察勒戒處分。己○○則於九十年間因施用毒品，經執行
    觀察勒戒後認有繼續施用傾向，經本院於九十年九月十一日以九十年度毒抗字第
    六七０號裁定令入戒治處所施以強制戒治。彼夫妻二人因施用毒品，致缺款花用
    ，竟共同基於意圖為自己不法所有之概括犯意，先後於附表一所示時、地，由己○○在旁把風，庚○○則持自備之鑰匙（未扣案），連續竊取如附表一所示丙○○等四人之機車，（其竊盜之時間、地點、被害人、所竊車輛，均詳如附表一所
    示），供行搶他人財物之工具；於竊取機車得手後，即於附表二所示之時、地，
    由己○○騎乘所竊機車附載庚○○，二人並戴全罩式安全帽以掩容貌，由庚○○
    趁丁○○等被害人不及防備之際，徒手自被害人後方搶取被害人之皮包等財物，
    （其搶奪之時間、地點、所騎機車、被害人、及所搶奪之財物，均詳如附表二所
    示）。庚○○、己○○於搶奪得手後，庚○○除將所搶現金先後二次共計交付新
    臺幣（下同）一萬元予其不知情之母親辛○○○，供繳付小孩之學費外，其餘或
    供購買毒品施用，或供其他之花費，均告花用磬盡，所搶得之皮包及皮包內除現
    金以外之其他財物，則分別被其丟棄在臺中縣沙鹿鎮鎮○路○段四七八號後方草
    叢中、及同鎮○○路附近之垃圾車內。嗣於九十年六月二十七日十二時五十分許
    ，己○○騎乘附表一編號４所示之車號ＦＵＯ－４０３號機車搭載庚○○，行經
    臺中縣沙鹿鎮○○街與大同街口時為警逮捕，並當場扣得庚○○藏於腰際用以防
    身之西瓜刀一把，及彼二人所戴安全帽二頂。隨後經庚○○引警至臺中縣沙鹿鎮
    鎮○路○段四七八號後方草叢中起獲林岱華被搶的黑色皮包一個、汽車駕駛執照
    二張、信用卡三張、郵局金融卡及健保卡各一張；又至臺中縣沙鹿鎮○○路與清
    雲巷口、同鎮○○○路六八九巷口及中山路與四平街口，分別起獲如附表一編號
    １、２、３所示之ＧＵ６－３０６號、ＪＸＹ－５７５號及ＯＦＰ－７３８號等
    三部機車。
二、案經臺中縣警察局清水分局報請臺灣臺中地方法院檢察署檢察官偵查起訴。
    理      由
一、右揭事實，業據：
  (1)被告庚○○於九十年六月二十八日警訊時供稱：「我於九十年六月十三日十八時
    在沙鹿鎮○○路東明巷二十二號竊取一部ＧＵ６─３０６號重機車，於九十年六
    月二十二日九時在沙鹿鎮○○路十二號前竊取一部ＯＦＰ─７３８號重機車，九
    十年六月二十四日十二時在沙鹿鎮○○路與四平街口竊取一部ＪＸＹ─５７５號
    重機車，九十年六月二十五日二十時在沙鹿鎮○○○街九號前竊取今天當場被警
    方所查獲之ＦＵＯ─４０３重機車，共竊取四部機車，：：：」「我竊取重機車
    是用來搶奪別人的皮包。」「我於九十年六月二十一日十二時三十分騎該部ＪＸ
    Ｙ─５７５機車（應為ＧＵ６─３０６號機車之誤），在沙鹿鎮○○街七十九號
    前搶奪被害人丁○○黑色皮包，內有金融卡、駕照及新台幣四千八百元，於九十
    年六月二十三日九時五十五分騎ＯＦＰ─７３８號機車在沙鹿鎮○○路搶奪被害
    人癸○○之皮包，內有信用卡、健保卡、玉墜一個、及新台幣七千元，於九十年
    六月二十六日十二時三十分騎ＦＯＵ─４０３號機車在沙鹿鎮○○路二二七號前
    搶奪被害人乙○○之信用卡、金融卡、駕照、及新台幣一萬五千元左右，：：：
    」「我是與我老婆己○○共同搶奪犯案的。」「我與己○○大約在九十年六月十
    三日左右開始竊取機車來搶奪他人皮包財物。」（偵查卷第十九頁）；於九十年
    六月二十八日偵查中供稱：「我太太騎機車載我去找尋行竊目標，看到目標後我
    就下去偷。：：：」「由我太太己○○騎機車載我，頭戴安全帽，共同到沙鹿鎮
    找尋作案目標，看到目標時由我下手行搶，我太太騎機車加速逃跑。」「因為要
    行搶才偷機車，：：：」（偵查卷第七十頁反面），於九十年七月四日偵查中經
    檢察官訊以「今年六月二十一日十二時三十分己○○是否騎ＪＸＹ─５７５號重
    機車（應為ＧＵ６─３０６號重機車之誤），載你搶奪丁○○之皮包等物？」亦
    據供承：「是的，當時我們二人都有戴安全帽，她騎車載我，由我負責搶，從後
    搶奪。」經再訊以「今年六月二十三日九時五十分許是否與己○○騎ＯＦＰ─７
    ３８號重機車以同一方式搶奪皮包等物？」又據供承：「是的，當時搶得皮包及
    皮包內現金等物，其他東西就丟棄於附近草叢。」經再訊以「今年六月二十六日
    十二時三十分許，是否與己○○共同在沙鹿鎮○○路二二七號（前）搶奪乙○○
    之皮包及皮包內之現金等物？」復據其供承：「是的，我們也是用同樣方式行搶
    ，我們均戴安全帽，也是由我從後行搶。」並供承竊取上開四部重機車，是欲供
    搶奪使用，因彼夫妻有吸海洛因之習慣，沒有錢買毒品，才竊取機車再行搶現金
    ，曾有二次將搶得之現金交給其不知情之母親，共一萬餘元，其餘搶得之現金則
    由彼夫妻持向綽號「阿明」之成年男子購買海洛因吸用等情屬實，（偵查卷第九
    十三頁背面、第九十四頁），於本院更審審理中就前揭事實亦全部坦承不諱，（
    本院更審卷第五十八至六十一頁）。
  (2)被告己○○於九十年六月二十八日警訊時供稱：「我們（指其與庚○○二人）有
    共同涉及五起搶奪案。」「於九十年六月二十一日十二時三十分許，在沙鹿鎮
    ○○街七十九號前搶奪被害人丁○○之女用皮包，內有四千八百元及各式證件。
    九十年六月二十三日九時五十五分許，在沙鹿鎮○○路搶奪被害人癸○○女用
    皮包，內有七千元、及各式證件。九十年六月二十六日十二時三十分許，在沙
    鹿鎮○○路二二七號前，搶奪被害人乙○○女用皮包，內有一萬五千元及各式證
    件。另二件因地點、時間不詳，而被害人前來，因不能確定，所以無法指認。」
    「我們（搶奪得手後）除有拿二次回家，一次三千元，一次七千元，交給我母親
    做為我小孩的費用外，其餘均與我先生共同花用，身上已沒錢。搶得之證件等物
    ，除在沙鹿鎮鎮○路○段四七八號後方草欉內取出被害人丁○○之皮包（內有各
    式證件）外，其餘均丟棄於垃圾車內，：：：」（偵查卷第二十三頁）；於同日
    偵查中供稱：「我與我先生一起偷了四部車。車子都是在沙鹿靜宜大學那裏偷的
    ，約相隔三、四天偷一部。第一部車是在六月十二日（應為六月十三日之誤）偷
    的，第二部、第三部及第四部都是最近幾天偷的。：：：」「我們二人共騎一部
    機車，共同找尋作案目標，找到目標之後由我先生去偷，我在旁邊看有沒有人過
    來。」「怕作案後被抓到，所以連續偷車，我們沒有機車，偷車是作代步工具。
    」等語（偵查卷第六十九、七十頁）。
  (3)被告庚○○於警訊及偵查中雖供稱九十年六月二十一日十二時三十分，其係與己○○共乘ＪＸＹ─５７５號重機車在沙鹿鎮○○街七十九號前搶奪被害人丁○○
    之財物，（偵查卷第十九頁背面、第九十三頁背面），惟查被告等二人均係騎乘
    所竊機車行搶，乃被告等二人所一致供明之事實，被告等二人竊取附表一所示四
    部機車之時間，除附表一編號１所示車號ＧＵ６─３０６號該部機車係於九十年
    六月十三日十八時許所竊，時間在九十年六月二十一日十二時三十分之前，其餘
    三部機車之行竊時間，均在九十年六月二十一日十二時三十分之後，被告等二人
    自不可能於九十年六月二十一日十二時三十分許騎乘附表一編號３所示車號ＪＸ
    Ｙ─５７５號該部機車行搶，被告庚○○供稱彼二人係於九十年六月二十一日十
    二時三十分許騎乘ＪＸＹ─５７５號該部機車搶奪被害人丁○○之財物，所供顯
    然有誤，被告等二人於九十年六月二十一日十二時三十分許，當係騎乘附表一編
    號１所示ＧＵ６─３０６號該部機車搶奪被害人丁○○之財物無疑。
二、被告庚○○、己○○上開自白，核與被害人乙○○、癸○○、丁○○，及張舜俊
    、戊○○、丙○○、甲○○於警訊、偵查、或原審調查中所證被搶或失竊情節相
    符，（偵查卷第二十五至二十九頁、第三十三至三十七頁，第一一九、一二０頁
    ；原審卷第六十六至六十八頁），並有贓物認領保管收據、照片、車輛車牌失竊
    作業─查獲車輛認可資料附卷可稽，（偵查卷第三十八至四十二頁、第五十三頁
    、第五十八至六十一頁），另有安全帽二頂及西瓜刀一支扣案可資佐證，被告庚○○、己○○之自白確與事實相符。被告庚○○於偵審中雖一再翻異，或改稱己○○未共同竊車，只共同搶奪，（偵查卷第七十頁背面、第九十二至九十五頁）
    ；或改稱其係與「阿風」一起搶的，不是跟其妻己○○一起搶的，（原審卷第四
    十三頁）；或改稱其確有竊盜四部機車及搶奪，其都是與綽號「阿風」的男子去
    作案的，（原審卷第一０七頁）；或改稱其係和「阿芳」該成年女子一起去搶，
    不是和己○○一起去搶，（九十年度上訴字第二二三二號卷第二十九頁），所為
    翻異，前後反覆不一，已難認其所辯屬實，況被告庚○○於本院更審審理中就前
    揭事實復經供認不諱。被告己○○嗣於偵審中雖亦翻異前供，矢口否認前揭犯行
    ，辯稱其未與庚○○共同行竊，亦未與庚○○共同搶奪，於本院前審調查中並辯
    稱在上開案發時間，其均住在娘家，其父親楊見利可以證明云云；惟證人即被告
    己○○之父親楊見利於九十一年三月十八日本院前審調查中，業據到庭證稱：「
    去年（按即九十年）農曆五月靠近端午節時，他們（指被告夫妻二人）吵架，己○○搬回娘家住，：：：，都在我家裡，：：：那段時間她做什麼我不知道，但
    如我回家，己○○都在家，我早上八點多出門工作，下午四點多回家，中午都在
    工地沒回家。」（前引第二二三二號上訴卷第六十七、六十八頁），經查九十年
    之端午節係在國曆六月二十五日，上開三件搶案發生之時間分別為九十年六月二
    十一日中午十二時三十分、六月二十三日上午九時五十五分、六月二十六日中午
    十二時三十分，均為證人楊見利外出工作之時段，該證人於搶案發生時並未在家
    ，其證詞不足資為有利於被告己○○之認定，不待贅言。被告庚○○、己○○二
    人於偵審中所為翻異，均無非飾卸或護之詞，不足採信，事證明確，前揭犯行
    ，堪以認定。
三、核被告庚○○、己○○二人所為，均犯刑法第三百二十條第一項之竊盜罪、第三
    百二十五條第一項之搶奪罪。被告庚○○、己○○就上開犯行，彼此有犯意聯絡
    及行為分擔，均為共同正犯。被告等二人先後多次竊盜及多次搶奪之犯行，各屬
    時間密接，犯罪構成要件相同，顯係基於概括犯意反覆為之，為連續犯，應各以
    一罪論，並分別依法加重其刑。被告等二人所犯上開二罪間，有方法與目的之牽
    連關係，應從一重之搶奪罪處斷。
四、原審對被告等論罪科刑，固非無見，惟：(1)被告等二人係於九十年六月二十二日
    上午九時許，在台中縣沙鹿鎮○○路十二號前竊取丙○○（車主登記為李昆元）
    之ＯＦＰ─７３８號機車，原判決於其附表一編號一將行竊之時間誤為九十年六
    月十二日十二時三十分。(2)被告等二人係於九十年六月二十四日十二時許，在台
    中縣沙鹿鎮○○路與四平街口竊取戊○○之ＪＸＹ─５７５機車，原判決於其附
    表一編號三將行竊之時間誤為九十年六月二十二日九時。(3)被告等二人係於九十
    年六月二十五日二十時許，在台中縣沙鹿鎮○○○街九號前竊取張舜俊（車主登
    記壬○○名義）之ＦＵＯ─４０３號機車，原判決於其附表一編號四將行竊之時
    間誤為九十年六月二十三日九時五十五分。(4)被告等二人係於九十年六月二十一
    日十二時三十分許，騎乘ＧＵ６─３０６號機車搶奪被害人丁○○之財物，原判
    決於其附表二編號一將被告等二人搶奪被害人丁○○財物所騎乘之機車車號誤為
    ＪＸＹ─５７５號，就各該部分事實之認定均有違誤，被告等上訴意旨略以己○○未與庚○○共同行竊機車，或未與庚○○共同行竊機車及共同搶奪財物，且原
    判決量刑過重云云，指摘原判決不當，雖無理由，惟原判決既有上述之可議，本
    院仍應將原判決撤銷改判，爰分別審酌被告等二人各有如事實欄所載之前科，有
    臺灣高等法院被告全國前案紀錄表在卷可稽，業已成家，猶不務正業，均染有吸
    毒惡習，因施用毒品，致缺款花用，竟夫妻聯手出擊，共同連續竊取他人機車並
    藉以搶奪路上婦女之財物，於社會治安之危害，難謂淺顯，及彼等犯罪之手段，
    犯罪後之態度等一切情狀，量處被告庚○○有期徒刑二年六月，量處被告己○○
    有期徒刑二年。扣案之安全帽二頂，係被告庚○○所有供犯本件搶奪罪所用之物
    ，業據被告庚○○供明在卷，併予宣告沒收。扣案之西瓜刀一支，雖屬被告庚○○所有，然被告等二人並未持以竊盜或搶奪，且無證據足認係被告供本件犯罪所
    用之物，又非違禁物，爰不予宣告沒收。另被告等二人供竊盜機車所用之鑰匙，
    未據扣案，為免日後執行上之困難，亦不予宣告沒收。
五、辯護人於原審為被告庚○○辯以：被告庚○○另於九十年二月四日、同年月十一
    日、同年月十二日連續竊取陳萬財、王仁忠、陳建豪、林宏林之自用小貨車及車
    內音響，此部分與前開附表一所示竊盜犯行，有連續犯之裁判上一罪關係，而附
    表一所示竊盜犯行，又與附表二所示搶奪犯行有牽連犯關係，屬同一案件；前開
    竊盜案件業經檢察官提起公訴，由臺灣高等法院臺中分院以九十年度上易字第一
    八九五號審理中，故本件應依刑事訴訟法第三百零三條第二款規定諭知不受理判
    決等語。惟查：本案犯罪時間係在九十年六月十三日起至同年月二十六日止，前
    開本院九十年度上易字第一八九五號竊盜案之犯罪時間，係在九十年二月四日及
    同年月十一日迄翌日凌晨，前後二案之犯罪時間相隔已數月，且本案係被告庚○○先行竊取他人機車以供搶奪他人財物之用，上開竊盜案件，被告庚○○係竊取
    他人自用小貨車供己代步之用，或共同攜帶客觀上可供兇器使用之電鑽、鑽頭、
    剪刀及手電筒為行竊工具，敲毀他人之車窗玻璃再行竊取車內之汽車音響或其他
    財物，二者之犯罪態樣各異，有本院九十年度上易字第一八九五號刑事判決在卷
    可參，尚難認前後二案之竊盜犯行係基於概括犯意所為，自未可認為係屬同一案
    件，辯護人上開辯護意旨，尚難憑採，附此敘明。
六、據上論斷，應依刑事訴訟法第三百六十九條第一項前段、第三百六十四條、第二
    百九十九條第一項前段，刑法第二十八條、第五十六條、第三百二十條第一項、
    第三百二十五條第一項、第五十五條、第三十八條第一項第二款，罰金罰鍰提高
    標準條例第一條前段，判決如主文。
本案經檢察官子○○到庭執行職務。
中      華      民      國　    九十一     年     十      月     三 　　日
                                臺灣高等法院臺中分院刑事第十庭
                                      審判長法  官  林  照  明
                                            法  官  王      銘
                                            法　官　蔡　名　曜
右正本證明與原本無異。
如不服本判決應於收受送達後十日內向本院提出上訴書狀，其未敘述上訴之理由者並
得於提起上訴後十日內向本院補提理由書（均須按他造當事人之人數附繕本）。
                                            書記官    錫  彬
中      華      民      國　    九十一     年     十      月     八 　　日
                                                                        Ｒ
附表一：
┌──┬─────┬─────────┬───┬────────────┐
│編號│ 犯罪時間 │ 犯  罪  地  點   │被害人│   所  竊  車  輛       │
├──┼─────┼─────────┼───┼────────────┤
│ １ │90.06.13  │臺中縣沙鹿鎮○○路│甲○○│車號GU6-306機車         │
│    │18:00     │東明巷二二號      │      │                        │
├──┼─────┼─────────┼───┼────────────┤
│ ２ │90.06.22  │臺中縣沙鹿東英路十│丙○○│車號OFP-738機車         │
│    │09:00（起 │二號              │      │                        │
│    │訴書誤載為│                  │      │                        │
│    │90.06.21  │                  │      │                        │
│    │12:30）   │                  │      │                        │
├──┼─────┼─────────┼───┼────────────┤
│ ３ │90.06.24  │臺中縣沙鹿鎮○○路│戊○○│車號JXY-575機車         │
│    │12:00     │與四平街口        │      │                        │
│    │（起訴書誤│                  │      │                        │
│    │載為90.06.│                  │      │                        │
│    │22 09:00）││      │                        │
├──┼─────┼─────────┼───┼────────────┤
│ ４ │90.06.25  │臺中縣沙鹿鎮北勢二│張舜俊│車號FUO-403機車         │
│    │20:00     │街九號            │      │                        │
│    │（起訴書誤│                  │      │                        │
│    │載為90.06.│                  │      │                        │
│    │23 09:55）│                  │      │                        │
│    │09:55     │                  │      │                        │
└──┴─────┴─────────┴───┴────────────┘
附表二：
┌──┬─────┬─────────┬───┬────────────┐
│編號│ 犯罪時間 │ 犯  罪  地  點   │被害人│ 所  搶  奪  之  財  物 │
├──┼─────┼─────────┼───┼────────────┤
│ １ │ 90.06.21 │臺中縣沙鹿鎮○○街│丁○○│皮包一個、金融卡一張、駕│
│    │ 12:30    │七九號            │      │駛執照二張、信用卡三張、│
│    │          │（騎GU6-306號機車 │      │健保卡一張、現金四千八百│
│    │          │行搶）            │      │元（除現金外，其餘物品均│
│    │          │                  │      │已尋獲，並發還丁○○）  │
├──┼─────┼─────────┼───┼────────────┤
│ ２ │ 90.06.23 │臺中縣沙鹿鎮○○路│癸○○│皮包一個、信用卡及健保卡│
│    │ 09:55    │（騎OFP-738號機車 │      │各一張、玉墜一個及現金七│
│    │          │行搶）            │      │千元（均未尋獲）        │
├──┼─────┼─────────┼───┼────────────┤
│ ３ │ 90.06.26 │臺中縣沙鹿鎮○○路│乙○○│皮包一個、信用卡六張、金│
│    │ 12:30    │二二七號          │      │融卡三張、身分證及行車執│
│    │          │（騎FUO-403號機車 │      │照各一張、駕駛執照二張、│
│    │          │行搶）            │      │現金約一萬五千元（均未尋│
│    │          │                  │      │獲）                    │
└──┴─────┴─────────┴───┴────────────┘
                                                                     Ｒ
